臺灣宜蘭地方法院交通事件裁定　　　　　96年度交聲字第14號
移送　機關　交通部公路總局臺北區監理所宜蘭監理站
異　議　人　乙○○
上列受處分人因違反道路交通管理處罰條例案件，對於交通部公
路總局臺北區監理所宜蘭監理站中華民國95年10月30日所為之宜
監字第裁43-Q00000000號裁決處分，聲明異議，本院裁定如下：
    主  文
原處分撤銷。
    理  由
一、按受處分人不服第8條主管機關所為之處罰，得於接到裁決
    之翌日起20日內，向管轄地方法院聲明異議，道路交通管理
    處罰條例第87條第1項固定有明文。惟道路交通案件處理辦
    法第13條規定：「聲明異議，應以司法狀紙，敘述異議之理
    由，提出於原處分機關為之。原處分機關應於接受異議書狀
    後5日內，將該案卷宗及有關證物，送交該管地方法院或其
    分院交通法庭。」，查本件異議人於民國95年11月1日收受
    交通部公路總局臺北區監理所宜蘭監理站宜監字第裁43-Q00
    000000號裁決書後，旋於95年11月10日向該監理站陳述意見
    ，並於96年1月15日，以司法狀紙，敘述異議之理由，提出
    於該監理站，此有交通部公路總局臺北區監理所宜蘭監理站
    送達證書、宜蘭監理站交通違規陳述單、異議狀各1份在卷
    可參（見本院卷第2頁至第3頁、第5頁、第6頁），經本院訊
    問異議人填寫該陳述單之真意，其表明係對裁決書不服要聲
    明異議（見本院卷第33頁），故異議人即於聲明異議期間內
    提出異議，嗣以司法狀紙，敘明異議之理由提出於原處分機
    關，則其聲明異議自屬合於法定程序，先予敘明。
二、原處分機關係以：異議人即受處分人乙○○於95年7月30日
    22時50分，駕駛車牌號碼9T-9626號自用小客車，行經有燈
    光號誌管制之宜191線與美功路1段41巷口闖紅燈，經宜蘭縣
    警察局礁溪分局忠孝派出所警員製單舉發。嗣經原處分機關
    於95年10月30日，依道路交通管理處罰條例第53條第1項、
    第63條第1項第3款規定，裁處新臺幣（下同）5,400元罰鍰
    ，並記違規點數3點。
三、異議意旨略以：異議人駕駛車牌號碼9T-9626號自用小客車
    ，行駛至宜191線與美功路1段41巷口，係看到綠燈後始駕車
    行駛，不久即為警攔停製單舉發，異議人不服遂拒簽舉發違
    反道路交通管理事件通知單（下稱通知單），惟警員並未告
    知異議人應到案時間，致異議人遭原處分機關雙倍處罰，為
    此，聲明異議，請求撤銷原處分等語。
四、經查：
（一）本件通知單有無合法送達行為人？
   1、按違反道路交通管理事件統一裁罰基準及處理細則第11條
      第1項第1款規定：「行為人有本條例之情形者，應填製通
      知單，並於被通知人欄予以勾記，其通知聯當場舉發者，
      應填記駕駛人或行為人姓名、性別、出生年月日、地址、
      身分證統一編號及車主姓名、地址、車牌號碼、車輛種類
      。被查獲之駕駛人或行為人為受處分人時，應於填記通知
      單後將通知聯交付該駕駛人或行為人簽名或蓋章收受之；
      拒絕簽章者，仍應將通知聯交付該駕駛人或行為人收受，
      並記明其事由及交付之時間；拒絕收受者，應告知其應到
      案時間及處所，並記明事由與告知事項，視為已收受。」
      ；第48條第1項規定：「違反道路交通管理事件，行為人
      認為舉發之事實與違規情形相符者，得於接獲通知單後，
      親自或委託他人持該通知單，不經裁決，向指定之處所，
      逕依裁罰基準執行，並繳納罰鍰結案。」；第44條第1項
      規定：「違反道路交通管理事件行為人，未依規定自動繳
      納罰鍰，或未依規定到案聽候裁決，處罰機關應依基準表
      於舉發違反道路交通管理事件通知單送達且逾越應到案期
      限60日之3個月內，逕行裁決之。」。另道路交通管理處
      罰條例第9條第1項亦規定：「本條例所定罰鍰之處罰，受
      處罰人接獲違反道路交通管理事件通知單後，於15日內得
      不經裁決，逕依第92條第3項之罰鍰基準規定，向指定之
      處所繳納結案；不服舉發事實者，應於15日內，向處罰機
      關陳述意見；其不依通知所定期限前往指定處所聽候裁決
      ，且未依規定期限繳納罰鍰結案或向處罰機關陳述意見者
      ，處罰機關得逕行裁決之。」，故依上開規定，違反道路
      交通管理處罰條例事件，經當場舉發者，受處分人拒絕收
      受時，應告知其應到案時間及處所，並記明事由與告知事
      項，視為已收受即合法送達受處分人，俾受處分人得逕依
      裁罰基準之規定，自動繳納罰鍰結案，或為陳述意見之機
      會，始為適法之舉發程序，嗣公路主管機關或警察機關方
      得依法裁罰；如未經合法送達受處分人，其舉發程序既未
      完成，公路主管機關或警察機關自無從據以裁罰。
   2、證人甲○○即宜蘭縣警察局礁溪分局忠孝派出所警員於96
      年2月12日本院訊問時證述：「本件違規案件是我舉發的
      ，製單交給異議人時，異議人拒簽拒收，當時我有拿紅單
      給異議人看，應到案日期應由異議人去看，因紅單上已經
      有寫應到案日期，所以我就沒有再告訴異議人。」等語（
      見本院卷第16頁至第18頁）；於96年3月12日本院訊問時
      證述：「我有將通知單拿給異議人看，但不可能拿到異議
      人手上，因為那是公文書，我擔心異議人將通知單整本撕
      毀或拿走，我確定異議人有看，但我不確定異議人看的內
      容是什麼。我沒有告訴異議人申訴期限，但有告知要去監
      理站申訴。」等語（見本院卷第34頁至第35頁）。證人丙
      ○○即原礁溪分局大福派出所副主管於96年3月26日本院
      訊問時證述：「本件是甲○○舉發，取締當時我有在場，
      我有看到甲○○將通知單拿給異議人看…，我也不曉得異
      議人到底有無看通知單內容。異議人拒絕簽收時，我沒有
      告知異議人應到案時間、處所，因那是甲○○製單的。」
      等語（見本院卷第43頁至第44頁）。且宜蘭縣警察局Q000
      00000號通知單上記載「拒簽拒收」，惟並未記明事由與
      告知事項，此有該通知單1紙在卷足憑（見本院卷第5頁）
      。可證證人甲○○、丙○○於異議人拒絕收受本件通知單
      時，並未告知異議人應到案時間，依上開細則規定，尚難
      認為已將通知單合法送達異議人，則異議人顯無從知悉本
      件應到案日期，自無法逕依裁罰基準之規定，自動繳納罰
      鍰結案，或為陳述意見之機會，故依上開規定，本件舉發
      程序既未完備，原處分機關據以裁罰異議人，尚有未洽。
（二）異議人有無闖紅燈之違規事實？
   1、按汽車駕駛人，行經有燈光號誌管制之交岔路口闖紅燈者
      ，處1,800元以上5,400元以下罰鍰。汽車駕駛人有第53條
      情形者，除依原條款處罰鍰外，並予記違規點數3點。道
      路交通管理處罰條例第53條第1項、第63條第1項第3款定
      有明文。
   2、證人甲○○於96年2月12日本院訊問時證述：「當時我與
      丙○○是在執行巡邏勤務，我們沿美功路1段41巷由東往
      西方向行駛，至191線與美功路1段41巷巷口時，該巷口是
      三時相號誌，我們到該巷口時號誌是紅燈，40巷巷口是綠
      燈，191線也是紅燈，我們在該處停紅燈時，就看見右前
      方南往北方向的車牌號碼9T-9626號自用小客車沒有停191
      線的紅燈，當時是臨時狀況無法拍照。41巷是東西向，19
      1線是南北向，故41巷紅燈時，191線也是紅燈，40巷是綠
      燈，該處的號誌都是三時相。因為我們剛好在看號誌燈，
      我們停的位置可以看到交岔路口所有的號誌，因為該處常
      常發生車禍，所以我們會特別留意，且該部自用小客車車
      速很快，我們確實有看到異議人闖紅燈，當時我們還有鳴
      笛追至191、192線，距離約1.6公里左右，後來有攔停車
      牌號碼9T-9626號自用小客車，告知異議人違規事實，異
      議人懇求我們不要開闖紅燈的紅單，當時異議人都沒有講
      沒有闖紅燈。」等語，並當庭繪製現場及號誌圖1紙附卷
      供參（見本院卷第16頁至第18頁、第22頁）。證人丙○○
      於96年3月26日本院訊問時證述：「當時異議人車停在191
      線南方路口，我們警車停在右側等紅燈，異議人的路口是
      紅燈，我們巡邏車停的號誌也是紅燈，另一個東西向路口
      是綠燈，東西向路口轉換紅燈，巡邏車停的號誌轉換成綠
      燈，異議人停的路口仍是紅燈，該交岔路口所有的號誌均
      為三時相，該交岔路口號誌轉換順序為巡邏車停止的路口
      先轉換成紅燈，之後191線南北向路口再轉換成紅燈，這
      時東西向路口是綠燈，東西向路口轉換成紅燈時，換成巡
      邏車路口為綠燈，191線路口仍是紅燈。因當時巡邏車與
      異議人的車都停在路口，異議人的車是停在我們左側路口
      ，東西向路口轉為紅燈，換成巡邏車路口為綠燈，巡邏車
      準備往前行駛，異議人可能誤認191線轉換成綠燈，異議
      人比我們早一步先過十字路口，我們就駕駛巡邏車在距離
      十字路口200、300公里處攔下異議人的車。」等語，並當
      庭繪製現場及號誌圖1紙附卷供參（見本院卷第42頁至第4
      4頁、第47頁）。佐以異議人於本院供稱：對證人甲○○
      、丙○○所繪製現場及號誌圖均無意見等語（見本院卷第
      18頁、第44頁）。足認40巷東西向路口號誌為綠燈時，美
      功路1段41巷東西向巷口與宜191線南北向路口號誌均為紅
      燈，而證人甲○○、丙○○於95年7月30日22時50分即在
      美功路1段41巷東西向巷口停紅燈號誌，而宜191線南北向
      路口復在其左側亦為紅燈號誌，證人甲○○、丙○○就異
      議人闖紅燈之違規事實，當無誤判之虞。故異議人於95
      年7月30日22時50分，駕駛車牌號碼9T-9626號自用小客車
      ，行經有燈光號誌管制之宜191線與美功路1段41巷口闖紅
      燈之事實，事證明確，堪以認定。
（三）綜上所述，本件舉發程序既未完備，原處分機關據以裁罰
      異議人，尚有未洽，異議人此部分聲明異議為有理由，本
      院自應撤銷原處分，由原處分機關另為適法之處分。惟異
      議人確有上開闖紅燈之違規事實，業經本院查明如上，異
      議人當於原處分機關為適法處分後，向指定處所繳納罰鍰
      結案，併此敘明。
五、據上論斷，應依道路交通管理處罰條例第87條第2項、道路
    交通案件處理辦法第20條，裁定如主文。
中　　華　　民　　國　　96　　年　　5 　　月　　22　　日
                         臺灣宜蘭地方法院交通法庭
                                 法  官　蘇錦秀
以上正本證明與原本無異。
如不服本裁定，應於裁定送達後5日內向本院提出抗告狀。（需
附繕本）
                                 書記官　葉瑩庭
中　　華　　民　　國　　96　　年　　5 　　月　　23　　日
